【裁判字號】    89,自,550
【裁判日期】    890731
【裁判案由】    侵占
【裁判全文】
臺灣臺北地方法院刑事判決                          八十九年度自字第五五號
    自  訴  人  龍門交通企業股份有限公司
    代  表  人  王孝義
    自  訴  人  僑聯交通事業有限公司
    代  表  人  王孝義
    自  訴  人  龍一交通汽車有限公司
    代  表  人  王孝義
    右三人共同
    訴訟代理人  甲○○
    被      告  乙○○
右列被告因侵占案件，經自訴人提起自訴，本院判決如左：
    主  文
乙○○無罪。
    理  由
一、自訴意旨略以：如附件自訴狀影本所載。
二、按犯罪事實應依證據認定之，無證據不得推定其犯罪事實。又不能證明被告犯罪
    者，應諭知無罪之判決，刑事訴訟法第一百五十四條、第三百零一條第一項分別
    定有明文。次按刑法上之侵占罪，須持有人變易其原來之持有意思而為不法所有
    之意思，始能成立，如僅將持有物延不交還或有其他原因致一時未能交還，既缺
    乏主觀要件，即難遽以該罪相繩（最高法院二十三年上字第一九一五號判例、六
    十八年台上字第三一四六號判例參照）。
三、本件自訴人認被告乙○○涉犯侵占罪嫌，無非係以被告向自訴人以分期付款方式
    購買Ｅ九－三七三號、ＢＸ－一九一號、Ｇ二－四九七號、ＢＹ－二五０號四部
    營業用小客車，並借用上開四部車及Ｄ九－二一六號營業用小客車之行車執照及
    牌照（即俗稱之靠行），惟自八十八年五月起四部車之分期給付價款支票退票並
    列為拒絕往來戶，自八十七年十二月起至八十九年五月止被告積欠燃料稅、牌照
    稅、保險費、利息、交違規罰款、管理費、逾期驗車罰款及分期給付價款共計新
    台幣（下同）五十六萬四千四百七十一元，而被告借用牌照之ＢＸ－一九一號、
    及Ｄ九－二一六號兩部車，亦未依規定於八十九年二月接受監理單位年度驗車，
    自訴人依契約書第十九條及第二項之約定於八十八年五月迄今一年要求取回上開
    車輛及借用之行車執照、牌照，被告均推拖敷衍，避不見面，未返還上開車輛及
    行車執照、牌照，亦未繳清退票款及各項稅款，致使自訴人損害擴大，經自訴人
    於八十九年五月三十一日以存證信函催告限令被告於八十九年六月十日前出面處
    理，然被告迄今仍避不見面，繼續占用不還為據。惟訊之被告堅決否認有侵占犯
    行，辯稱伊八十九年四月底出國六月三日回國，已於八十九年六月二十六日將五
    部車之車牌及車子全部返還予自訴人，八十八年四、五月跳票後伊已將部分支票
    取回並陸續有償還自訴人二十幾萬元，伊是經自訴人同意繼續使用車輛、牌照及
    行車執照等語。經查：自訴人雖陳述自八十八年五月起被告分期給付價款之支票
    退票後即要求取回車輛及借用之牌照、行車執照等詞，惟自訴人亦自陳被告分期
    給付價款之支票退票後，被告尚有陸續繳交部分價款等語（見八十九年七月二十
    五日審判筆錄），足徵被告無易持有為所有之侵占故意，蓋因自訴人仍繼續收受
    被告繳交之分期給付價款，致被告主觀上認自訴人同意其繼續使用車輛、牌照及
    行車執照與社會一般通念無違，且若被告有易持有為不法所有之意思，斷無繼續
    繳交分期價款之可能。況經自訴人以存證信函催告後，被告已於八十九年六月二
    十六日將分期給付價款之車輛及借用之牌照、行車執照返還自訴人為自訴人所是
    認，並有收據一紙附卷可稽，益證被告無侵占犯行。此外，復查無其他積極證據
    足資證明被告有自訴意旨所指之犯行，自屬不能證明其犯罪，爰為無罪之諭知。
據上論斷，應依刑事訴訟法第三百四十三條、第三百零一條第一項，判決如主文。
中    華    民    國      八十九        年      七      月    三十一    日
                                      臺灣臺北地方法院刑事第八庭
                                          法  官  鄭  佾  瑩
右正本證明與原本無異。
如不服本判決，應於判決送達後十日內，向本院提出上訴狀。
                                          書記官  郭  台  發
中    華    民    國      八十九        年      八      月      四      日


司法院資訊處製作；財團法人民間司法改革基金會備份。
